【裁判字號】    90,易,1301
【裁判日期】    900605
【裁判案由】    違反就業服務法
【裁判全文】
臺灣臺中地方法院刑事判決                          九十年度易字第一三一號
    公  訴  人  臺灣台中地方法院檢察署檢察官
    被      告  乙○○○
                甲○○
    右  一  人
    選任辯護人  秦鴻宣律師
右列被告等因違反就業服務法案件，經檢察官聲請以簡易判決處刑（九十年度偵字第
四八八０號），經本院台中簡易庭認不宜以簡易判決處刑，簽移本院刑事庭依通常程
序審理，本院判決如左：
    主  文
乙○○○違反雇主不得以本人名義聘僱外國人為他人工作之規定，其聘僱人數為一人
，科罰金新台幣貳萬元，如易服勞役，以參佰元即新台幣玖佰元折算壹日。
甲○○違反雇主不得未經許可留用他人所申請聘僱之外國人之規定，其留用人數為一
人，科罰金新台幣貳萬元，如易服勞役，以參佰元即新台幣玖佰元折算壹日。
    事  實
一、乙○○○與甲○○係好友，乙○○○於民國八十九年七月二十四日，以幫傭名義
    ，合法申請引進一名印尼籍女子KATMIATUN（譯名米雅）來台，工作地址及居留
    地址均位於台中縣梧棲鎮○○路○段三九四號，乙○○○明知不得以本人名義聘
    僱外國人為他人工作，甲○○亦明知未經許可，不得留用他人所申請聘僱之外國
    人，詎乙○○○於米雅入境後，隨即指派米雅前往台中市○○區○○路三段黃昏
    市場後方甲○○之菜攤從事整理青菜、綑綁等工作，供甲○○留用，再由乙○○
    ○按月支付月薪新台幣（下同）一萬五千八百四十元之薪資及額外二千元加班費
    與米雅。嗣於九十年二月七日下午二時四十分許，該名外勞在前開市場內為警當
    場查獲，循線始查獲上情。
二、案經台中市警察局第四分局報請台灣台中地方法院檢察署檢察官聲請以簡易判決
    處刑。
    理  由
一、訊據被告乙○○○與甲○○對於印尼籍外勞米雅在原申請居留處所以外之黃昏市
    場從事整理青菜及綑綁工作之事固不爭執，惟矢口否認有何違反就業服務法犯行
    ，均一致辯稱：其二人係於八十八年間各出資二萬五千元合夥生意，每日由甲○
    ○之先生前往西螺批菜回來，甲○○負責過磅、收錢，乙○○○負責整菜綑綁成
    堆，米雅是乙○○○帶來幫忙，並不知情有違法情事云云。惟查：被告等於偵訊
    時，經檢察官隔離訊問結果，對於合夥之細節、分帳、收支等情形均無法回答，
    且被告乙○○○被訊問至細節無法回答時，則又搖頭稱並無合夥，經本院實行隔
    離訊問結果，對於訊問日前一日（即九十年五月二十一日）共分得若干，被告乙
    ○○○稱約三百元，被告甲○○則稱約五、六百元，其等對於實際收支情形供詞
    並不一致，況其等復未能提出合夥之明細、帳目或其他書證以供本院查證，自難
    認其等辯稱合夥乙節屬實。而按就業務法第五十三條第二款係以本人名義所聘僱
    之外國人為他人工作為其構成要件，同條第三款係以聘僱或留用他人所申請之外
    國人為其構成要件，均以聘僱或留用之人，原非該外國人服勞務之對象為其要件
    ，又女傭之工作內容為家庭幫傭，其服勞務及接受指揮之對象為該家庭之成員，
    並非只聘僱人一人，事屬當然，其接受該家庭成員之指揮監督，從事屬該家庭之
    家務，縱該女傭服勞務之對象非其名義上之聘僱人或指示其服勞務者，非名義上
    之聘僱人，亦不該當就業服務法第五十三條第二款、第三款所定之「為他人工作
    」或「留用他人所申請聘僱之外國人」之要件，然本案被告乙○○○合法引進外
    勞米雅後，並未依約使米雅在申請居留處所從事家庭幫傭工作，反指使米雅前往
    其好友被告甲○○所營菜攤從事整菜綑綁之工作，供被告甲○○留用，致米雅服
    勞務之對象已由乙○○○轉由為甲○○服勞務，已超越為家庭成員服幫傭性質之
    範圍，被告乙○○○亦非單純指派米雅從事申請許可以外之工作，而應負擔刑事
    責任至明。此外，復有現場照片、現場圖、臨檢紀錄表及居留外僑作業外勞詳細
    資料一紙附卷可稽。本件事證業臻明確，被告等犯行至堪認定。
二、按雇主不得以本人名義聘僱外國人為他人工作，且不得未經許可聘僱或留用他人
    所申請聘僱之外國人，就業服務法第五十三條第二款、第三款分別定有明文，本
    案被告乙○○○以其名義聘僱米雅為被告甲○○工作，被告乙○○○係違反就業
    服務法第五十三條第二款之規定，被告甲○○則違反同條第三款之規定，其聘僱
    及留用人數均為一人，應依同法第五十八條第一項前段規定論處。爰審酌被告等
    犯罪動機、手段、方法、智識程度不高、所生危害、犯後態度，及其等前均無不
    良素行，此觀卷附台灣台中地方法院檢察署刑案資料查註紀錄表及台灣高等法院
    被告全國前案紀錄表各一紙在卷可稽等一切情狀，分別量處如主文所示之刑，並
    分別諭知易服勞役之折算標準。
據上論斷，應依刑事訴訟法第四百五十二條、第二百九十九條第一項前段，就業服務
法第五十八條第一項前段，刑法第十一條前段、第四十二條第二項，罰金罰鍰提高標
準條例第二條，判決如主文。
中      華      民      國      九十      年      六      月    五      日
                                        法  官    賴  妙  雲
右正本證明與原本無異。
如不服本判決，應於送達後十日內向本院提出上訴狀（須附繕本），上訴於台灣高等
法院台中分院。
                                        書記官
中      華      民      國      九十      年      六      月    五      日
附錄論罪科刑法條
就業服務法第五十三條  雇主不得有左列行為︰
    一  聘僱或留用未經許可或許可失效之外國人。
就業服務法第五十八條  違反第五十三條第一款、第二款或第三款規定，其聘僱或留
  用人數為一人者，處六月以下有期徒刑、拘役或科或併科新台幣九萬元以下罰金；
  其聘僱或留用人數為二人以上者，處三年以下有期徒刑、拘役或科或併科新台幣三
  十萬元以下罰金。
  法人之代表人、法人或自然人之代理人、受僱人或其他從人員，因執行業務犯前項
  之罪者，除處罰其行為人外，對該法人或自然人亦科以前項之罰金。


司法院資訊處製作；財團法人民間司法改革基金會備份。
